臺灣橋頭地方法院民事判決　　　　　　　110年度訴字第699號

原　　　告　聯邦商業銀行股份有限公司


法定代理人　林鴻聯　
訴訟代理人　游佳蓉　

　　　　　　薛信明　

　　　　　　楊博聖　
被　　　告　黃蓮枝　

上列當事人間請求清償借款事件，本院於民國111 年2 月17日言
詞辯論終結，判決如下：
    主      文
被告應給付原告新臺幣陸拾萬貳仟捌佰伍拾伍元，及自民國一０
五年七月七日起至清償日止，按週年利率百分之八計算之利息。
訴訟費用由被告負擔。
　　事實及理由
壹、程序部分
    按訴狀送達後，原告不得將原訴變更或追加他訴。但減縮應
    受判決事項之聲明者，不在此限，民事訴訟法第255 條第1
    項第3 款定有明文。原告聲請支付命令，請求被告應給付原
    告新臺幣（下同）602,855 元，及自民國95年9 月19日起至
    清償日止，按週年利率8 ％計算之利息。嗣被告聲明異議，
    本件遂依民事訴訟法第519 條第1 項視為起訴。於本院審理
    時原告變更訴之聲明為：被告應給付原告602,855 元，及自
    105 年7 月7 日起至清償日止，按週年利率8 ％計算之利息
    （見本院卷第113 頁），核原告所為，屬減縮應受判決事項
    之聲明，合於上揭規定，應予准許。
貳、實體部分
一、原告主張：訴外人張景雲前於94年5 月18日邀同被告、訴外
    人林佳隆為連帶保證人，向原告借款1,050,000 元正，期限
    36月，雙方約定應按月平均攤還本息，利率按年息8 ％計算
    ，且雙方亦約定未依約攤還本息時即喪失期限利益，債務視
    為全部到期，被告與張景雲、林佳隆等並共同簽立借款契約
    書（下稱系爭契約書）。惟張景雲自95年9 月19日起即未依
    約攤還本息，迭經原告催討無效，依系爭契約書中約定，原
    告得請求提前清償全部債務，依法被告應負連帶清償之給付
    責任，至今尚積欠本金602,855 元，及自105 年7 月7 日起
    至清償日止，按週年利率8 ％計算之利息。為此，爰依消費
    借貸、連帶保證契約之法律關係提起本訴等語，並聲明：如
    主文第1 項所示。
二、被告則以：系爭契約書上之簽名不是我簽的，當時我在屏東
    坐月子帶小孩。我當初可能有簽，但我不知道簽的文件及法
    律效果，是我先生張景雲帶我去的，他叫我蓋手印我就蓋。
    且系爭債務在95年就沒繳了，原告都沒有催繳，也沒通知我
    ，原告之債權已罹於時效，另張景雲已於99年12月24日死亡
    ，我已經有拋棄繼承，故不負清償責任等語置辯，並聲明：
    原告之訴駁回。
三、按稱消費借貸者，謂當事人一方移轉金錢或其他代替物之所
    有權於他方，而約定他方以種類品質、數量相同之物返還之
    契約。借用人應於約定期限內，返還與借用物種類、品質、
    數量相同之物。遲延之債務，以支付金錢為標的者，債權人
    得請求依法定利率計算之遲延利息，但約定利率較高者，仍
    從其約定利率，民法第474 條第1 項、第478 條前段、第23
    3 條第1 項、第250 條第1 項分別定有明文。次按數人負同
    一債務，明示對於債權人各負全部給付之責任者，為連帶債
    務；連帶債務之債權人，得對於債務人中之一人或數人或其
    全體，同時或先後請求全部或一部之給付，民法第272 條第
    1 項及第273 條第1 項亦定有明文。而所謂連帶保證債務，
    係指保證人與主債務人負同一債務，對於債權人各負全部給
    付之責任者而言（最高法院45年台上字第1426號判決先例參
    照）。
四、本件原告主張之事實，已據其提出系爭契約書、授信明細查
    詢單、單筆授信攤還及收息記錄查詢單為證（見司促卷第5
    至9 頁），被告雖否認系爭契約書上簽名之真正，辯稱當時
    在屏東坐月子帶小孩等語，並提出戶籍謄本為證（見本院卷
    第135 頁），惟系爭契約書上連帶保證人欄有「黃蓮枝」簽
    名，該簽名下方有1 枚指紋，另於系爭契約書開頭連帶保證
    人欄、第18條特別約定條款簽章欄、系爭契約書最後簽約人
    欄共有3 枚指紋，經本院將系爭契約書送內政部警政署刑事
    警察局鑑定，鑑定結果系爭契約書上捺印指紋4 枚均與原告
    指紋卡之右拇指指紋相符，待鑑簽名字跡依現有資料無法認
    定等語，有內政部警政署刑事警察局110 年11月19日刑紋字
    第0000000000號鑑定書、110年11月30日刑鑑字第110801535
    4 號函附卷可參（見本院卷第79至85、99頁），一般金融機
    構對保程序均須本人到場並確認身分，系爭契約書亦有載明
    對保日期及地點，並有對保人用印於上，而系爭契約書上既
    有原告捺印之指紋，足認原告當時確有到場對保擔任連帶保
    證人，始會於系爭契約書上簽名並捺印指紋，故被告否認系
    爭契約書上簽名之真正，並非可採。況被告於94年當時已為
    33歲具有社會經驗之成年人，顯然知悉在系爭契約書上簽名
    捺印指紋擔任連帶保證人之法律責任，故被告辯稱不知道簽
    什麼文件及法律效果，自非可信。又債務人張景雲係95年9
    月19日起未依約攤還本息，則依民法第125 條、第128 條之
    規定，原告之債權請求權自95年9 月19日起算15年，至110 
    年9 月19日始罹於時效，而原告係110 年7 月6 日向本院聲
    請發支付命令，有支付命令聲請狀收文戳章附卷可參，故原
    告之債權尚未罹於時效，被告辯稱原告之債權已罹於時效，
    尚非可採。被告另辯稱張景雲死亡時，其已辦理拋棄繼承，
    不負清償責任等語，惟本件原告係主張被告為連帶保證人應
    負連帶清償責任，並非以張景雲為債務人，請求張景雲之繼
    承人負清償責任，故被告此部分所辯，亦非可採。
五、從而，被告既為連帶保證人，則原告依消費借貸及連帶保證
    之法律關係，請求被告應給付如主文第1 項所示之金額，為
    有理由，應予准許。本件訴訟費用，依民事訴訟法第78條，
    由敗訴之被告負擔。
六、據上論結，原告之訴為有理由，判決如主文。
中　　華　　民　　國　 111　　年　　3 　　月　　3 　　日
                  民事第三庭　法  官  王碩禧
以上正本係照原本作成。
如對本判決上訴，須於判決送達後20日內向本院提出上訴狀。如
委任律師提起上訴者，應一併繳納上訴審裁判費。
中　　華　　民　　國　 111　　年　　3 　　月　　3 　　日
                              書記官　陳韋伶